臺灣屏東地方法院民事裁定　　　　　　　100年度家聲字第8號
聲　請　人　陳景
相　對　人　陳明進
上列當事人聲請處分受監護宣告人不動產事件，本院裁定如下：
    主  文
受監護宣告人陳明進所有坐落於高雄市林園區○○○段一二五六
地號土地（面積二四四平方公尺、權利範圍一０００之八十七）
，及其上門牌號碼：高雄市林園區○○○路一０三巷三之一號之
房屋（權利範圍全部），准由聲請人予以處分。
聲請程序費用新台幣壹仟元由受監護宣告人之財產負擔。
    理  由
一、聲請意旨略以：聲請人陳景係相對人即受監護宣告人陳明進
    之兄，相對人前因腦中風，致不能處理自己事務，業經鈞院
    以98年度禁字第12號裁定宣告為禁治產人，並選定聲請人陳
    景為其監護人在案，因相對人在屏東縣佳冬鄉之「新博愛安
    養院」安養，每月需繳交安養費用，現聲請人以打零工維生
    ，實在無法負擔相對人之安養費用，為使相對人有較好及長
    久之安養，爰聲請處分相對人所有之坐落於高雄市林園區○
    ○○段1256地號土地（面積244 平方公尺、權利範圍1000之
    87），及其上門牌號碼：高雄市林園區○○○路103 巷3之1
    號之房屋（權利範圍全部）等語。
二、按民法總則中華民國97年5 月2 日修正之條文施行前，已為
    禁治產宣告者，視為已為監護宣告，並於修正施行後，適用
    修正後之規定，此觀民法總則施行法第4 條第2 項之規定自
    明。又中華民國97年5 月2 日修正之民法親屬編第四章條文
    施行前所設置之監護人，於修正施行後，適用修正後之規定
    ，民法親屬編施行法第14條之2 亦定有明文。從而，前受禁
    治產宣告者，視為新修正之監護宣告；而前受禁治產宣告之
    人其之監護人，亦應須適用新修正之監護規定。復按監護開
    始時，監護人對於受監護人之財產，應依規定會同遺囑指定
    、當地直轄市、縣（市）政府指派或法院指定之人，於2 個
    月內開具財產清冊，並陳報法院；而於前開財產清冊開具完
    成並陳報法院前，監護人對於受監護人之財產，僅得為管理
    上必要之行為，民法第1099條第1 項及第1099條之1 規定甚
    明。次按監護人對於受監護人之財產，非為受監護人之利益
    ，不得使用、代為或同意處分。監護人為下列行為，非經法
    院許可，不生效力：一、代理受監護人購置或處分不動產，
    民法第1113條亦定有準用同法第1101條第1 項、第2 項第1
    款之明文。
三、經查：
(一)、相對人陳明進前經本院以98年度禁字第12號裁定宣告為禁治
    產人監護宣告之人，並選任聲請人陳景為陳明進之監護人乙
    情，業據聲請人提出戶籍謄本、本院98年度禁字第12號民事
    裁定影本等件為證，並經本院調閱前開案號卷核閱無訛；又
    查受監護宣告人陳明進於97年9 月22日起入住屏東縣私立新
    博愛老人養護中心安養迄今，每月須支付新臺幣1 萬8,000
    元左右之安養費，以及受監護宣告人陳明進名下有上開土地
    及建物等節，亦有聲請人提出之屏東縣私立新博愛老人養護
    中心出具之證明書及99年10月22日至99年11月21日、99年11
    月22日至99年12月21日之2 期安養費之收據、土地登記第一
    類、第二類謄本、建物登記第一類謄本、財政部臺灣省南區
    國稅局財產歸屬資料清單各1 份附卷可憑，復經聲請人及聲
    請人配偶陳廖於本院訊問時陳述明確，有本院100 年1 月
    31日訊問筆錄在卷可稽，聲請人前開主張應堪信為真實。本
    院審酌聲請人負擔受監護宣告人陳明進之安養費用，在經濟
    上已無法負擔，是聲請人為支付陳明進日後之安養費用，擬
    處分陳明進前開財產，確實符合受監護宣告人陳明進之利益
    。
(二)、再者，本件聲請人欲代理受監護宣告人陳明進處分上開不動
    產，依法自應依前揭新修正之規定，先由監護人與會同開具
    財產清冊之人，共同將受監護宣告人之財產，開具財產清冊
    陳報法院後，始得聲請處分受監護宣告人之財產；本件聲請
    人業已自行會同第三人陳廖開具受監護宣告人陳景之財產
    清冊，併同時於本案向本院陳報財產清冊，有民事陳報受監
    護宣告人財產清冊狀及財政部臺灣省南區國稅局財產歸屬資
    料清單、財政部臺灣省南區國稅局98年度綜合所得稅各類所
    得資料清單各1 份存卷可查，本院衡酌第三人陳廖係受監
    護宣告人陳明進之嫂嫂，且有意願擔任會同開具財產清冊，
    有上開訊問筆錄可查，爰併指定陳廖為會同開具財產清冊
    之人。綜上，聲請人聲請處分受監護宣告人陳明進所有之上
    開不動產，既係為妥善照護受監護宣告人陳明進身體健康所
    必需，於法並無不合，應予准許。又聲請人處分不動產所得
    之款項，聲請人自應依民法第1112條規定，妥善使用該款項
    以照護受監護宣告人，一併敘明。
四、依非訟事件法第21條第1 項前段、第24條第1 項，裁定如主
    文。
中    華    民    國   100    年    3    月      4    日
                        家事庭法  官  陳秀慧
以上正本係照原本作成。
如不服本裁定應於送達後10日內向本院提出抗告狀，並繳納抗告
費新臺幣1,000元。
中    華    民    國   100    年    3     月     4    日
                              書記官   賀燕花